【裁判字號】    90,上訴,1742
【裁判日期】    900830
【裁判案由】    毒品危害防制條例
【裁判全文】
臺灣高等法院刑事判決                           九十年度上訴字第一七四二號
    上  訴  人
    即  被  告  丁○○
    指定辯護人  本院甲○辯護人
右上訴人因毒品危害防制條例案件，不服臺灣臺北地方法院八十九年度訴字第一四四
一號，中華民國九十年四月二十三日第一審判決（起訴案號：臺灣臺北地方法院檢察
署八十九年度偵字第一三七二一號）提起上訴，本院判決如左：
    主  文
原判決撤銷。
丁○○無罪。
    理  由
一、公訴意旨略以：被告丁○○之夫曾恩光（業經另案判決）係設於臺北市○○○路
    六四一號曾慈光藥局之負責人，於民國（下同）八十六間，曾恩光以新臺幣（下
    同）三千元之價格向一不詳姓名之成年男子購入含有「FLUNTRAZEPAM」（俗稱「
    FM2」）成分之「GRUPAM」藥丸五百顆。嗣渠等均明知「FLUNTRAZEPAM」業經行
    政院於八十八年四月廿八日公告（於同年月十五日生效）為毒品危害防制條例第
    二條第二項第三款所管制之第三級毒品，不得非法販賣，二人竟共同基於非法販
    賣「FLUNTRAZEPAM」以牟取不法利益之犯意聯絡，於八十八年六月初某日，在上
    址以二百五十元之價格販賣含有「FLUNTRAZEPAM」成分之「GRUPAM」藥丸十顆予
    丙○○。八十八年六月十一日下午六時廿五分許，經員警持搜索票至前開藥局執
    行搜索而當場查獲該「GRUPAM」藥丸三百十顆（嗣於送驗後賸餘三百零七顆）。
    因認被告丁○○涉犯毒品危害防制條例第四條第三款之販賣第三級毒品犯行云云
    。
二、公訴人認被告丁○○涉有犯毒品危害防制條例第四條第三款之販賣第三級毒品犯
    行，無非以證人丙○○之指證，及「曾慈光藥局」曾於八十八年六月十一日下午
    六時廿五分許，經員警持搜索票執行搜索而當場查獲「GRUPAM」藥丸三百十顆，
    為其主要之論據。惟訊據被告丁○○則堅決否認有何販賣第三級毒品之犯行，辯
    稱：曾慈光藥局係其夫曾恩光一人負責，其未在藥局幫忙，而係在店外擺設檳榔
    攤，且其有失眠症，扣案藥丸係二年前曾恩光買給其服用，曾恩光有無賣給別人
    其不清楚，其沒有在賣藥，亦不認識丙○○云云。
三、按犯罪事實應依證據認定之，無證據不得推定其犯罪事實，刑事訴訟法第一百五
    十四條定有明文。經查，設在臺北市○○○路六四一號之曾慈光藥局其負責人為
    曾慈光，主持藥事人員則為曾恩光，有曾慈光藥局與全民健康保險局所訂定全民
    健康保險特約醫事服務機構合約附在臺灣臺北地方法院八十八年度訴字第一五三
    三號影印卷第六十四頁至第七十二頁可稽。該曾慈光藥局雖曾於八十八年六月十
    一日經警查獲「GRUPAM」藥丸三百十顆；然本案被告丁○○既僅係曾慈光藥局主
    持藥事人員曾恩光之配偶，而非曾慈光藥局之負責人或經營者，茍若無其他積極
    證據得以證明被告丁○○與曾恩光間，就販售第三級毒品「FLUNTRAZEPAM」之犯
    行，有如何之犯意聯絡或行為分擔，揆諸刑事訴訟法第一百五十四條之規定，自
    不得以曾慈光藥局曾為警查獲「GRUPAM」藥丸三百十顆，即推定被告丁○○有販
    售第三級毒品「FLUNTRAZEPAM」之犯行。復查，證人丙○○於被告之夫曾恩光被
    訴違反毒品危害防制條例一案之原審調查中固曾到庭結證：（問：是否曾至林森
    北路六四一號曾慈光藥局購買GRUPAM之安眠藥？），有，我有去買安眠藥，藥丸
    是白色圓狀小藥丸，上面有一條凹線，其中一面記載615 字樣，另面有類似"β"
    、 "  ”字樣，原本是我朋友去買回吃後迷糊，後我去買十顆全數交給警方化驗
    ；... 沒有拿處方箋去買，我是拿朋友以前所購買白色藥丸去藥局向被告（按即
    曾恩光）之太太（即本案被告丁○○）指明買同樣藥物，藥局老板娘（即本案被
    告丁○○）就拿十顆給我，並未說一定要有處方箋才可以買，我買十顆是二百五
    十元；... （買「FM 2」的時間）是在八十八年五月之後的某一天買的；是在當
    庭穿紅衣服、紅外套之女子，她說她是被告（曾恩光）的太太（當場指認），當
    天是買十個，二００元；當時被告（即曾恩光）有在場，但我是向老板娘買的；
    ... 被告（即曾恩光）當時在藥房內，我是跟他太太買的；是中秋節前的某一日
    ；我是拿藥丸給被告的太太比對，沒有拿處方箋，我向晏晟藥局買時也沒拿處方
    箋，因晏晟藥局沒貨，所以沒買到云云（見臺灣臺北地方法院八十八年度訴字第
    一五三三號影印卷第七十六頁、第七十七頁，第一四０頁、第一四一頁）。於同
    一案件在本院審理中仍證稱：我是向他太太（即被告丁○○）買的，價格是十顆
    二百五十元，當時我說要買，他（即曾恩光）即和他太太（即被告）說一下話，
    他太太就走進去拿出來給我等語（見本院八十九年度上訴字第一五七九號影印卷
    第九十九頁）。在本案被告丁○○涉嫌毒品危害防制條例案件在原審調查時到證
    稱：（問：你有無見過庭上的被告？），我有見過，我去向她（即被告）買藥的
    的時候有見過她（即被告）；（何時向她買的藥？），八十八年夏天向她（即被
    告）買的，詳細時間我記不清楚，在她（即被告）林森北路的西藥房買的，我是
    向被告買的，向她（即被告）買壹個圓圓白色的藥，藥上面有一個２的符號，我
    的朋友在吃這種藥，那個朋友說是吃頭痛的藥，我說我頭痛，叫他給我一顆藥；
    ... 我拿那顆藥問被告是否有賣這種藥，被告說有賣，被告說她自己也有在吃，
    去買藥的時候沒有處方箋，我共買了一排十顆，一排兩百元或兩百五十元，附近
    有另外一家也有在賣，但是不賣給我，我才去向被告買，我買回來後就打電話給
    林世榮（按已更名為乙○○），林叫我寫筆錄；作筆錄跟買藥是同一天等語（見
    原審卷第三十九頁、第四十頁）。本院調查中又到庭結證：我有向她（被告）買
    本案藥品，（何時買的）我忘記了：（問：你買的是何藥品？），我不知道，我
    拿一顆給她看，說要一樣的；（問：你拿的那一顆？），我不知道；... （問：
    你怎知道這是「FM 2」藥丸？），報上電視都有說，那藥上面有ｓ、二；（問：
    藥名是什麼？），我英文也不太懂，那名稱我也不會說；我只知道那藥上面有ｓ
    和二云云（見本院九十年六月五日訊問筆錄）。惟該證人丙○○前於八十八年六
    月七日至臺北市政府刑警大隊偵五隊檢舉曾慈光藥局販售「FM 2」時，原僅指證
    ：分別為本市○○○路六二五號「晏晟藥局」及六四一號「曾慈光藥局」，其中
    「晏晟藥局」須有醫師處方簽才會販售，但「曾慈光藥局」則沒有如此規定；（
    問：價格如何？你如何知道？），每顆三十元，我為了不讓我朋友繼續服用該藥
    ，所以經我朋友告知後我便前往該二家藥局「詢問」，在確定後才來向警方檢舉
    云云（見臺灣臺北地方法院八十八年度訴字第一五三三號影印卷第八十一頁）。
    依該證人之前揭供述，渠僅係到「晏晟藥局」、「曾慈光藥局」詢問有關「FM 2
    」之價格而未曾購買；乃其在爾後之偵審中竟改稱有向被告丁○○購買「FM 2」
    等語；其所述是否確然真實，已容懷疑。復查，證人丙○○在前述偵審中所供陳
    向被告丁○○購買「GRUPAM」藥丸之時間，或稱係於「八十八年五月之後的某一
    天」（見臺灣臺北地方法院八十八年度訴字第一五三三號影印卷第一四０頁），
    或稱「中秋節前的某一日」（見臺灣臺北地方法院八十八年度訴字第一五三三號
    影印卷第一四一頁），或稱係於「八十八年夏天，詳細時間我記不清楚，作筆錄
    （八十八年六月七日）跟買藥是同一天」（見原審卷第三十九頁、第四十頁）；
    所供陳向被告丁○○購買「GRUPAM」藥丸之價格，或稱「買十個，二００元」（
    臺灣臺北地方法院八十八年度訴字第一五三三號影印卷第一百四十頁），或稱「
    買十顆是二百五十元」（臺灣臺北地方法院八十八年度訴字第一五三三號影印卷
    第七十七頁），或稱「每顆三十元」（臺灣臺北地方法院八十八年度訴字第一五
    三三號影印卷第八十一頁），前後所述顯然並不一致，其所為供證自屬有重大瑕
    疵。況證人丙○○並非醫藥專業技術人員，甚且對於英文字母亦不全然認識（見
    前述本院九十年六月五日訊問筆錄）；就其所謂購得之藥丸又未曾有扣案列為證
    物，或送請鑑定、比對發現含有「FLUNTRAZEPAM」成份之任何資料；自難以證人
    丙○○前後不一有重大瑕疵，且僅係供陳：上面有一條凹線，其中一面記載615
    字樣，另面有類似"β"、"  "等不明確用語之證詞，即遽認被告丁○○有販售第
    三級毒品「FLUNTRAZEPAM」之犯行。再查，另證人即查獲本案之員警乙○○（原
    名林世榮）於被告之夫曾恩光被訴違反毒品危害防制條例一案雖到庭結證稱：（
    問：查獲本案前，丙○○有無交付與扣案藥品相同之白色藥片供你檢驗？）有給
    我，在查獲之前二個禮拜內，丙○○拿與相同藥片給我，因之前我們有查獲相同
    藥片上寫『615』字樣拿藥片去詢問偵六隊，他們說應是FM2，故沒有送驗；...
    （問：有無指示丙○○至被告藥局購買FM 2？），沒有，不是我叫黃某去買；（
    問：黃某有無說購入價格？），是二十五元至三十元，黃某有說二家藥局價格不
    同；我記得黃某說晏晟藥局要處方箋，被告藥局不用處方云云（見原審八十八年
    度訴字第一五三三號影印卷第一六一頁、第一六二頁）；在同一案件於本院審理
    中復為相同之證述（見本院八十九年度上訴字第一五七九號影印卷第一０三頁）
    。然該證人乙○○（原名林世榮）在本案本院調查中卻到庭改為供證：我回去找
    ，沒有十顆也沒有丁○○的資料；... 我們當初是搜索四家藥局，其他家都沒有
    搜到，只有在曾慈光藥局搜到三百一十顆，證人是有拿十顆給我看，但他沒有告
    訴我說是那一家買的，他是說四家都有在賣，我問他向那一家買的，他說他忘了
    等語（見本院九十年六月十九日訊問筆陸），其前後供證，已然不一。況該證人
    既係受理丙○○報案檢舉被告丁○○販賣第三級毒品之員警，對於重要證物之所
    謂「GRUPAM」藥丸，竟未製作扣押筆錄，亦未陳報上級長官，更未送請專業單位
    鑑定及保存，而以「因之前我們有查獲相同藥片上寫『615 』字樣拿藥片去詢問
    偵六隊，他們說應是FM 2，故沒有送驗」等荒謬言詞推諉其應依規定扣押證物、
    陳報長官送請鑑定，及妥為保管證物職責，其所為已嚴重違反刑事案件之取證作
    業規定，自不得以該證人推諉職責之供詞，執為被告丁○○涉有販售第三級毒品
    「FLUNTRAZEPAM」犯行之證據。
四、此外，又查無其他積極證據足認被告丁○○涉有公訴意旨所指與其配偶曾恩光共
    同販售第三級毒品予丙○○之犯行，被告丁○○之犯罪尚屬不能證明。原審未及
    詳查，遽予論罪科刑，自有未洽。被告之上訴意旨執以指摘原判決不當，為有理
    由，應由本院將原判決撤銷，改為被告丁○○無罪之諭知。
據上論斷，應依刑事訴訟法第三百六十九條第一項前段、第三百六十四條、第三百零
條第一項，判決如主文。
本案經檢察官劉靜婉到庭執行職務。
中      華      民      國      九十      年      八      月    三十    日
                              臺灣高等法院刑事第十二庭
                                  審判長法  官  劉  景  星
                                        法  官  陳  志  洋
                                        法  官  陳  博  志
右正本證明與原本無異。
如不服本判決應於收受送達後十日內向本院提出上訴書狀，其未敘述上訴之理由者並
得於提起上訴後十日內向本院補提理由書（均須按他造當事人之人數附繕本）。
                                        書記官  陳  嘉  文
中      華      民      國    九十    年     九     月        三      日


司法院資訊處製作；財團法人民間司法改革基金會備份。
